臺灣高雄地方法院民事裁定　　　　　　　　 96年度法字第1號
聲　請　人　甲○○
代　理　人　陳長文律師
關　係　人　財團法人高雄美國學校
聲請人聲請變更捐助章程事件，本院裁定如下：
  主  文
財團法人高雄美國學校捐助章程准予變更如附表「修正後條文內
容欄」所示。
聲請程序費用新臺幣壹仟元由聲請人負擔。
  理  由
一、按財團之組織及其管理方法，由捐助人以捐助章程或遺囑定
    之；捐助章程或遺囑所定之組織不完全，或重要之管理方法
    不具備者，法院得因主管機關、檢察官或利害關係人之聲請
    ，為必要之處分，民法第62條定有明文。
二、聲請意旨略以：聲請人為財團法人高雄美國學校董事，因多
    數會員（學生家長）反應原有章程規定不清，遂經法人年度
    會議於民國95年5 月25日，以多數決通過修訂捐助章程如附
    表所示，即：
    (一)原有章程第6 條 (A)項後段關於無投票權會員之資格，原
      僅列舉教師及董事會核准人士，為免校長、副校長是否教
      師之疑義，修正明訂校長、副校長及經會員推薦之社會賢
      達人士得加入為無投票權會員。
    (二)依原有章程第7 條 (B)項計算結果，董事人數為8 至10人
      ，與同條 (A)項董事人數9 至11人之規定不符，為此修正
      (B) 項規定，並配合於同條 (C)項第 (ix) 款（修正前(v
      iii)款）作修正。
    (三)為免部分董事辭任時，董事會因人數不足無法召開，增訂
      第7 條 (C)項第 (viii) 款之規定，並配合修正同條、項
       (vii)款之規定，且原有第 (viii) 款之規定，配合修訂
      為第 (ix) 款。
    (四)學校之年度預算及財物報表，依原章程第8 條 (vi) 款規
      定，可由董事會直接核准，為有效控制經費收支，修訂於
      董事會審核後，尚須送交法人年度會議予以承認；並配合
      於章程第11條 (B)項第 (iv) 款增訂，法人常會之會議紀
      錄應記載上開事項。
    (五)原有章程未規定職員及委員會成員需重新改選，修訂章程
      第9 條(A)項之規定，明訂之。
    (六)董事會之決議方式，依原有章程第10條 (E)項規定，僅需
      出席人數（含代理出席）過半數即可，為免少數人左右重
      要議案，修訂變更為需全體董事人數過半數同意；且為慎
      重起見，明訂僅得委託其他董事代理，並需書面委託。
    上開修訂業已報請高雄市政府教育局同意備查在案，請求裁
    定准為必要之變更。
三、經查：聲請人為財團法人高雄美國學校現任董事長，有95年
    9 月20日會員年會議事錄1 份附卷可稽，是其以利害關係人
    身份聲請為變更處分，並無不合。又上開章程修訂事項，係
    由財團法人高雄美國學校之法人年度會議議決通過，報經高
    雄市政府教育局同意備查，業據聲請人提出新舊章程、95年
    5 月25日會員年會議事錄、教育局函各1 份為證，本院審酌
    上開修訂事項確屬財團法人高雄美國學校關於組織、管理方
    法之重要事項，而修正後之規定亦較原規定妥適，且與該財
    團法人設立之目的不違背，與民法有關財團法人之規定亦無
    牴觸，從而其聲請修正變更章程，即無不合，應予准許。
四、依非訟事件法第21條第1 項前段、第24條第1 項，裁定如主
    文。
中　　華　　民　　國　　96　　年　　2 　　月　　26　　日
                  民事第一庭法　官　鄭峻明
正本係照原本作成。
如對本裁定抗告須於裁定送達後10日內向本院提出抗告狀，並繳
納裁判費新台幣1,000元。
中　　華　　民　　國　　96　　年　　2 　　月　　26　　日
                            書記官　鍾淑美
附表：
┌───────┬─────────┬─────────┐
│  修正條文    │   原條文內容     │ 修正後條文內容   │
├───────┼─────────┼─────────┤
│捐助章程      │(A)本校註冊學生之 │(A)本校註冊學生之 │
│第六條        │雙親及監護人，應  │雙親及監護人，應  │
│會員          │自動成為有投票權  │自動成為有投票權  │
│              │之本法人會員。無  │之本法人會員。無  │
│              │投票權之會員應開  │投票權之會員應開  │
│              │放給高雄美國學校  │放給高雄美國學校  │
│              │之教師及其他經董  │之校長、副校長、  │
│              │事會核准之人士。  │教師及其他經會員  │
│              │但此之教師限於無  │推薦及董事會核准  │
│              │子女註冊於本校者  │之人士。          │
├───────┼─────────┼─────────┤
│捐助章程      │(B)董事之委任，需 │(B)董事之委任，需 │
│第七條        │符合下列規定：    │符合下列規定：    │
│董事會        │1)董事會中，有6人 │1)董事會中，至少7 │
│              │應由有投票權之會員│人應由有投票權之會│
│              │選出。            │選出。            │
│              │                  │
│              │(C)董事之選任應經 │(C)董事之選任應經 │
│              │下列程序          │下列程序          │
│              │vii)經由選舉產生之│vii)經由選舉產生之│
│              │董事須任職至少24個│董事須任職至少24個│
│              │月直至下一屆董事接│月直至下一屆董事接│
│              │替人選出為止。若有│替人選出為止。若有│
│              │董事於任職期滿前解│董事於任職期滿前解│
│              │職、死亡、變成無行│職、死亡、變成無行│
│              │為能力、喪失資格等│為能力、喪失資格等│
│              │情事發生時，董事會│情事發生時，董事會│
│              │應自其他有投票權之│應自其他有投票權之│
│              │會員中指派人選繼任│會員中指派董事接替│
│              │未滿之任期。董事可│該名董事，其任期自│
│              │連選連任。        │出缺日起至下一屆本│
│              │viii)經由選舉產生 │法人年度會議改選或│
│              │之董事，每年應有3 │任何本法人臨時會議│
│              │位董事連任，但若董│改選董事時止。董事│
│              │事於任職期滿前因解│可連選連任。      │
│              │職、死亡、變成無行│viii)如過半數董事 │
│              │為能力、喪失擔任董│於任職期滿前因解職│
│              │事資格等情事而須重│、死亡、變成無行為│
│              │新選任一位接替者時│能力、喪失資格時，│
│              │，不在此限。      │董事會應達到前述人│
│              │                  │數之最後一名董事解│
│              │                  │職後60天內重新召開│
│              │                  │本法人臨時會議以重│
│              │                  │新選舉全數董事。  │
│              │                  │ix)經由選舉產生之 │
│              │                  │董事，每年應有3位 │
│              │                  │董事連任，但若董事│
│              │                  │於任職期滿前因解職│
│              │                  │、死亡、變成無行為│
│              │                  │能力、喪失擔任董事│
│              │                  │資格等情事而須重新│
│              │                  │選任一位接替者時，│
│              │                  │或增加第7條第A項之│
│              │                  │董事人數時，不在此│
│              │                  │限。              │
├───────┼─────────┼─────────┤
│捐助章程      │董事會有執行學校業│董事會有執行學校業│
│第八條        │務以達成本法人基本│務以達成本法人基本│
│董事會之職責  │目的之權限。董事會│目的之權限。董事會│
│              │具有下列權利：    │具有下列權利：    │
│              │vi)核准學校年度預 │vi)審核學校之年度 │
│              │算，審核年度預算及│預算及財務報表，並│
│              │財務報表。        │送交該等文件予本法│
│              │                  │人年度會議承認。  │
├───────┼─────────┼─────────┤
│捐助章程      │(A)本法人及董事會 │(A)本法人及董事會 │
│第九條        │之職員為由董事會自│之職員為由董事會自│
│法人之職員    │董事中選出之董事長│董事中選出之董事長│
│              │，一位副董事長，秘│，一位副董事長，秘│
│              │書及財務長。      │書及財務長。於每屆│
│              │每位職員之任期應與│董事選舉後，第一次│
│              │其擔任董事之任期相│召開之董事會應選任│
│              │同，但若非經董事重│董事會職員及委員會│
│              │新選舉(或重新指定)│。不論職員或委員會│
│              │不得續任。        │主席及委員會成員均│
│              │                  │不得自動續任。    │
├───────┼─────────┼─────────┤
│捐助章程      │(C)會議議程及會議 │(C)會議議程及會議 │
│第十條        │議事錄(指先前之董 │議事錄(指先前之董 │
│董事會議      │事會議議事錄)之影 │事會議議事錄)之影 │
│              │本及通知書應於任何│本及通知書應於任何│
│              │普通會議10日前送達│普通會議5日前送達 │
│              │每一位董事。秘書應│每一位董事。秘書應│
│              │於臨時會前24小時通│於臨時會前24小時通│
│              │知每一位董事該臨時│知每一位董事該臨時│
│              │會議之時間、地點及│會議之時間、地點及│
│              │會議事項。常會及臨│會議事項。常會及臨│
│              │時會議之通知書及會│時會議之通知書及會│
│              │議議事錄(先前之董 │議議事錄(先前之董 │
│              │事會議事錄)應公告 │事會議事錄)應公告 │
│              │於公開場所，並應通│於公開場所，並應通│
│              │知及邀請相關之政府│知及邀請相關之政府│
│              │機關出席所有的常會│機關出席所有的常會│
│              │及臨時董事會議。  │及臨時董事會議。  │
│              │                  │                  │
│              │(E)董事會議中，每 │(E)董事會議中，每 │
│              │位董事(本人出席或 │位董事(本人出席或 │
│              │代理人)有一投票權 │以書面委託書委由其│
│              │。除非本章程或法律│他董事擔任代理人) │
│              │另有明文規定外，決│有一投票權。除非本│
│              │議事項之法定人數為│章程或法律另有明文│
│              │普通多數之董事(本 │規定外，決議事項之│
│              │人出席或代理人出席│法定人數為全體董事│
│              │)以出席表決多數通 │人數過半數同意通過│
│              │過即可。          │即可。            │
├───────┼─────────┼─────────┤
│捐助章程      │(B)本法人常會之會 │(B)本法人常會之會 │
│第十一條      │議議事錄應記載下列│議議事錄應記載下列│
│法人之年度會議│事項：            │事項：            │
│              │i)前次常會會議議事│i)前次常會會議議事│
│              │錄                │錄                │
│              │ii)董事長之年度報 │ii)董事長之年度報 │
│              │告                │告                │
│              │iii)最新之上年度財│iii)最新之上年度財│
│              │務報告及決算報告  │務報告及決算報告  │
│              │                  │iv)核准下一會計年 │
│              │                  │度之年度預算      │
│              │iv)若有委員會報告 │v)若有委員會報告時│
│              │時，其報告書      │，其報告書        │
│              │v)董事之選舉      │vi)董事之選舉     │
│              │vi)校長之報告     │vii)校長之報告    │
│              │vii)以書面於20日前│viii)以書面於20日 │
│              │送達予秘書之其他建│前送達予秘書之其他│
│              │議事項            │建議事項          │
└───────┴─────────┴─────────┘
